【裁判字號】    97,簡,145
【裁判日期】    970710
【裁判案由】    證券交易法
【裁判全文】
臺北高等行政法院判決
                                     97年度簡字第00145號
原      告  甲○○
訴訟代理人  幸大智  律師
            施中川  律師
            許雅婷  律師
被      告  行政院金融監督管理委員會
代  表  人  陳樹 （主任委員）
上列當事人間因證券交易法事件，原告不服行政院中華民國96年
12月31日院臺訴字第0960095736號訴願決定，提起行政訴訟，本
院判決如下：
    主      文
原告之訴駁回。
訴訟費用由原告負擔。
    事實及理由
一、程序說明：
    本件因屬不服行政機關所為罰鍰處分而涉訟，其標的之金額
    為新臺幣（下同）12萬元，係在20萬元以下，依行政訴訟法
    第229 條第1 項第2 款、第2 項規定及司法院民國（下同）
    92年9 月17日（92）院臺廳行一字第23681 號令，應適用簡
    易程序，本院並依同法第233 條第1 項規定，不經言詞辯論
    ，逕行裁判。另本件被告代表人變更，新任代表人具狀聲明
    承受，應予准許。
二、事實概要：
    本件被告以崇越科技股份有限公司（下稱崇越公司）為股票
    公開發行之上市公司，該公司於94年11月10日與新加坡商．
    Tronic International Pte.Ltd（下稱Tronic公司）簽訂
    TURKEY ENGINEERING PROCUREMENT,AND CONSTRUCTION CONT
    RACT FOR 6”NIIIS FAB PROJECT （下稱系爭合約），合約
    標的之價值為美金14,040,000元，占94年度營業收入約百分
    之6.5 ，屬對股東權益或證券價格有重大影響之事項，該公
    司未依行為時證券交易法第36條第2 項規定，於事實發生之
    日起2 日內公告申報，原告為崇越公司上開行為之負責人，
    乃依同法第178 條第1 項第3 款及第179 條規定，於96年5
    月14日以金管證一罰字第09600199281 號裁處書處原告罰鍰
    12萬元。原告不服經訴願被駁回，提起行政訴訟。
三、原告之主張：
  (1)證券交易法施行細則第7 條第8 款規定，已逾越證券交易法
    第36條第1 項及第2 項之規定範圍，原處分及訴願決定予以
    援用，與法有違：
    參照司法院釋字第137 號、第216 號、第313 號之解釋，
      及中央法規標準法第3 條、行政程序法第150 條第2 項之
      規定，法規命令之訂定，既是由法律所授權，其內容自不
      得牴觸授權之法律，亦不得有所逾越，而法律授權時，其
      授權範圍、目的及內容應明確，是以行政機關訂立法規命
      令時，僅能在授權之範圍內予以補充。
    證券交易法第36條第1 項及第2 項所規定之「股東權益」
      ，係屬財務會計之概念，只是整體財務報表其中一個科目
      ，公司之任何交易或許與該公司之財務或業務有關，但未
      必與股東權益有關，例如：當公司向銀行舉借債款時，該
      交易雖對該公司之財務有所影響，但其影響僅造成該公司
      之資產及負債同額增加，並不影響股東權益。
    因此，證券交易法第36條第2 項法條明文規定者，發生對
      「股東權益」或「證券價格」有重大影響之事項，始有向
      主管機關申報公告之義務。而該法施行細則第7 條第8 款
      之規定竟無視證券交易法之規範要件，將對公司「財務或
      業務」有重大影響之事項亦包含在內，顯已逾母法之授權
      範圍，依行政程序法第158 條第1 項之規定，應為無效，
      原處分予以援用，於法顯有違誤。
  (2)崇越公司與Tronic公司所簽訂之合約對股東權益或證券價格
    並無重大影響：
    原告與Tronic公司所簽訂之系爭合約，其內容僅係崇越公
      司與Tronic公司就未來將發生然尚未發生之一系列採購行
      為先為約定，性質上屬於繼續性供給合約，由雙方合意將
      整個交易分割成若干採購細目，實際交易行為仍待Tronic
      公司發出個別訂單且經原告同意，始具有真正合約規範之
      意義，換言之，系爭合約在雙方間具體下單前，僅屬具有
      規範雙方交易模式的「框架合約」。
    系爭合約雖列有美金14,040,000元之合約金額，然依雙方
      之交易模式觀之，其既應以實際的「下單」、「接單」金
      額確認實際交易金額，故該合約金額充其量僅屬參考性質
      ，無法作為系爭合約是否重要的判斷依據。就特定交易之
      所以對股東權益造成影響，主要係因交易後，其營業收入
      減除成本費用後，結轉至保留盈餘科目（屬股東權益之子
      科目），方足以對股東權益造成影響。系爭合約就94年度
      而言，崇越公司與Tronic公司間沒有任何的下單、接單行
      為，不致對崇越公司之股東權益或證券價格造成大影響；
      就95年度而言，崇越公司依系爭合約自Tronic公司接單交
      易之金額總計為美金5,506,000 元，而崇越公司95年度營
      業額約達80億元之情形下，該交易金額僅佔崇越公司95年
      度營業額2.15% ，又且扣除成本、費用後，其對崇越公司
      之股東權益所造成之影響亦非屬重大。
  (3)依證券交易法第36條第1 項及第2 項之規定所規範資訊公開
    之目的，系爭合約之簽訂亦非屬公開資訊範圍：
    證券交易法第36條第1 項及第2 項之所以規範證券發行公
      司公開特定資訊之義務，究其目的，除了確保公司決策之
      重要資訊，能即時有效傳達予投資大眾，有助於投資人從
      事理性的投資判斷外，亦在使公司內部關係人有所忌憚而
      不致於任意違法操縱股市。
    故是否為重要資訊，應否公開，其判斷標準自應著重於該
      資訊是否具有一定的確定性與可實現性，如此方能達到證
      券交易法上保護投資人的立法目的。另系爭合約僅具有框
      架性合約之性質，未於實際下單、接單前，尚非確定亦未
      實現，則崇越公司未將系爭合約申報公告，於法亦無不合
      ，並無違反證券交易法保護投資人之目的。
  (4)承上，原處分及訴願決定認事用法均有違誤，而聲明求為判
    決：訴願決定及原處分均撤銷。訴訟費用由被告負擔。
四、被告則以：
  (1)崇越公司為依證券交易法公開發行股票之公司，於94年11月
    10日與Tronic公司簽訂TURNKEY ENGINEERING PROCUREMENT
    AND CONSTRUCTION CONTRACT FOR 6"NIIIS FAB PROJECT ，
    該合約標的之價值為美金14,040,000元，占94年度營業收入
    7,232,821 仟元約6.5%，核有證券交易法施行細則第7 條第
    8 款規定之情事，惟未依證券交易法第36條第2 項規定，於
    事實發生之日起2 日內於被告指定之資訊申報網站公告申報
    之情事，爰依行為時證券交易法第178 條第1 項第3 款及第
    179 條規定對其行為之負責人（即原告）處以罰鍰12萬元，
    尚無違誤。
  (2)原告主張證券交易法第36條第2 項明定發生對「股東權益」
    有重大影響之事項，始有向主管機關申報公告之義務，而該
    法施行細則第7 條第8 款規定將對公司「財務或業務」有重
    大影響之事項包含在內，顯已逾越母法之授權範圍，依行政
    程序法第158 條第1 項之規定，應為無效，原處分予以援用
    ，於法顯有違誤乙節：
    依證券交易法第36條第2 項第2 款「發生對股東權益或證
      券價格有重大影響之事項」係屬不確定之法律概念，因其
      涉及公告及向主管機關申報義務，故被告於該法施行細則
      第7 條另為例示及概括規定，以使公開發行公司得以遵循
      ，自屬合法。其立法意旨係規範偶發重大事項之公告及申
      報，其如影響股東參與公司之管理、營運為目的所享有之
      權利事項具有重大性者，應皆為證券交易法第36條第2 項
      第2 款所指發生對「股東權益」有重大影響之事項，故該
      法施行細則第7 條第8 款將對公司財務業務有重大影響之
      事項亦包含在內，並無逾越母法之授權範圍。
    另依鈞院95年度訴字第1231號判決理由中略以：「二、本
      件訟爭，涉及證券交易法第36條第2 項第2 款之規定，..
      ..。而所謂之對股東權益或證券價格有重大影響之事項，
      則按證券交易法施行細則第7 條規範....。上開施行細則
      係主管機關依證券交易法之授權而為執行權責事項所為之
      細節性、技術性規定，核與母法無違，本院自得適用。」
      ，原告所訴證券交易法施行細則第7 條第8 款規定顯已逾
      越母法之授權範圍，原處分予以援用，於法顯有違誤云云
      ，核不足採。
  (3)另原告復稱系爭合約係崇越公司與TRONIC公司就未來將發生
    然尚未發生之一系列採購行為先為約定，由雙方合意將整個
    交易分割為若干採購細目，該合約在雙方具體下單前，僅屬
    具有規範雙方交易模式之「框架合約」，且崇越公司94年度
    沒有任何下單、接單，95年度接單交易金額占當年度營業額
    2.15% ，不致對崇越公司之股東權益或證券價格產生重大影
    響乙節：
    系爭合約已明定合約價金，並對日後雙方交易模式而為約
      定以作為日後雙方實際下單及接單之依據；且崇越公司96
      年2 月16日函略以，該公司分別於95年10月16日與95年12
      月21日，正式寄發函文予TRONIC公司，明確表明其行使本
      合約所賦予之相關權利，該公司已慎重考慮將TRONIC公司
      之違約事實提起相關法律追訴，以保護其應有權益等語，
      顯見該合約尚非原告所稱僅具規範雙方交易模式之框架合
      約，不具實質效力。
    另資本市場具有資訊不對稱之特性，亦即公司經營者相對
      於一般投資大眾擁有更多公司財務業務相關資訊，如未及
      時、充分公開，容易產生弊端，是以資訊公開制度係資本
      市場公平、公正交易最重要之基石，亦是證券交易法相關
      規範之核心所在，崇越公司依系爭合約得請求TRONIC公司
      履行訂立本約之義務，縱系爭合約與本約之內容日後未必
      盡相同，崇越公司尚得期待美金14,040,000元之營業收入
      ，占94年度營業收入約6.5%，難謂對公司財務業務無重大
      影響，為免資本市場產生資訊不對稱之情事，致投資人權
      益受損，系爭合約應有證券交易法施行細則第7 條第8 款
      規定之適用。
  (4)為貫徹股票公開發行公司資訊揭露之時效性及確實性，俾期
    交易市場秩序之穩定及投資人權益之維護，股票公開發行公
    司不得以任何理由延遲或拒絕辦理應公告申報事項；崇越公
    司違反行為時證券交易法第36條第2 項第2 款及該法施行細
    則第7 條第8 款應作為義務之規定，原告係該公司為行為之
    負責人，被告依法對原告處以罰鍰洵屬有據。聲明求為判決
    ：原告之訴駁回。訴訟費用由原告負擔。
五、得心證之要領：
  (1)按行為時證券交易法第36條第2 項第2 款規定，已依本法發
    行有價證券之公司發生對股東權益或證券價格有重大影響之
    事項，應於事實發生之日起2 日內公告並向主管機關申報。
    第178 條第1 項第3 款規定，發行人、公開收購人、證券商
    、證券商同業公會、證券交易所或第18條所定之事業，於依
    法或主管機關基於法律所發布之命令規定之帳簿、表冊、傳
    票、財務報告或其他有關業務之文件，不依規定製作、申報
    、公告、備置或保存者，處12萬元以上240 萬元以下罰鍰。
    第179 條規定「法人違反本法之規定者，依本章各條之規定
    處罰其為行為之負責人。」，而所謂重大影響事項同法施行
    細則第7 條第8 款規定「本法第36條第2 項第2 款所定發生
    對股東權益或證券價格有重大影響之事項，指下列事項之一
    ：一、....八、重要備忘錄、策略聯盟或其他業務合作計畫
    或重要合約之簽訂、變更、終止或解除、改變業務計畫之重
    要內容、完成新產品開發、試驗之產品已開發成功且正式進
    入量產階段、收購他人企業、取得或出讓專利權、商標專用
    權、著作權或其他智慧財產權之交易，對公司財務或業務有
    重大影響者。九、....」亦有明文。
  (2)查系爭合約之價值為美金14,040,000元，占94年度營業收入
    約百分之6.5 ，對崇越公司財務或業務難謂無重大影響，依
    證券交易法施行細則第7 條第8 款規定，屬於對股東權益或
    證券價格有重大影響之事項，崇越公司未依行為時證券交易
    法第36條第2 項第2 款規定，於事實發生之日起2 日內公告
    申報，遲至96年4 月23日始將相關訊息輸入公開資訊觀測站
    ，有崇越公司96年2 月16日函、損益表查詢及公開資訊觀測
    站公告資料等影本附卷可稽。被告以原告為崇越公司上開行
    為之負責人，依行為時證券交易法第178 條第1 項第3 款及
    第179 條規定，處原告罰鍰12萬元，並無不合。
  (3)系爭合約已明訂合約價金，並對日後雙方交易模式而為約定
    以作為日後雙方實際下單及接單之依據；而崇越公司96年2
    月16日函，略以該公司分別於95年10月16日與95年12月21日
    ，正式寄發函文予Tronic公司明確表明其行使本合約所賦予
    之相關權利，該公司已慎重考慮將Tronic公司違約事實提起
    相關法律追訴等語，如同原告稱系爭合約「性質上屬於繼續
    性供給合約」，該繼續性，業經合約約定而具有法律上效力
    ，故原告所稱之「該合約尚非原告所稱僅具規範雙方交易模
    式之框架合約，對股東權益或證券價格並無重大影響」，自
    無足採。
  (4)資本市場具有資訊不對稱之特性，亦即公司經營者相對於一
    般投資大眾擁有更多公司財務業務相關資訊，如不加以及時
    、充分公開，容易產生弊端，是以資訊公開制度係資本市場
    公平、公正交易最重要之基石，亦係證券交易法相關規範之
    核心所在，崇越公司依系爭合約得請求Tronic公司履行訂立
    本約之義務，縱系爭合約與本約之內容日後未必盡同，惟因
    該合約之簽訂，崇越公司尚得期待美金14,040,000元之營業
    收入，占94年度營業收入約6.5%，自屬對公司財務業務有重
    大影響，為免資本市場交易產生資訊不對稱之情事，影響交
    易秩序及投資人權益，自不得以任何理由延遲或拒絕履行其
    公告申報之義務。
  (5)關於證券交易法施行細則第7 條第8 款規定補充證券交易法
    第36條第2 項第2 款之規定，所謂之對股東權益或證券價格
    有重大影響之事項，係主管機關依證券交易法之授權而為執
    行權責事項所為之細節性、技術性規定，該規定是以實質上
    有無發生影響為考量，無違母法之授權本院自得適用。另就
    股東權益或證券價格而言，實質上就是該事項對市場交易發
    生影響之程度，這要以資本市場之資訊不對稱特性來觀察，
    而不是以財務會計概念之股東權益來觀察，原告稱當公司向
    銀行舉借債款時，該交易雖對該公司之財務有所影響，但其
    影響僅造成該公司之資產及負債同額增加，並不影響股東權
    益者，由資本市場之訊息是否暢通而言，自無足憑。
  (6)既被告就此課處，有相關之依據，且未違反法律授權之範圍
    ，原處分並無不法，訴願決定予以維持，亦屬妥適，原告訴
    請撤銷訴願決定及原處分，即非有理，應予駁回。
六、據上論結，本件原告之訴為無理由，爰依行政訴訟法第233
    條第1 項、第98條第1 項前段，判決如主文。
中    華    民    國    97    年    7     月    10    日
                    臺北高等行政法院第三庭
                              法官  陳心弘
上為正本係照原本作成。
本件以訴訟事件所涉及之法律見解具有原則性者為限，始得於本
判決送達後20日內向本院提出上訴狀並表明上訴理由，如已於本
判決宣示後送達前提起上訴者，應於判決送達後20日內補具上訴
理由（均按他造人數附繕本），且經最高行政法院許可後方得上
訴。
中    華    民    國    97    年     7    月   10     日
                              書記官  鄭聚恩


司法院資訊處製作；財團法人民間司法改革基金會備份。
